臺灣高等法院刑事判決
109年度交上易字第280號
上  訴  人  臺灣新竹地方檢察署檢察官
被      告  鐘登文


上列上訴人因被告過失傷害案件，不服臺灣新竹地方法院109年
度交易字第145號，中華民國109年6月24日第一審判決（起訴案
號：臺灣新竹地方檢察署109年度偵字第567號），提起上訴，本
院判決如下：
    主  文
上訴駁回。
乙○○緩刑肆年，並應依附件所示內容支付損害賠償。
    事  實
一、乙○○於民國108年8月14日22時36分許，駕駛車牌號碼000-00
    00號自用小客車，沿新竹市東區西大路由東向西方向行駛，
    行至新竹市東區西大路與林森路口，欲迴轉至對向車道時，
    本應注意該路段禁止左轉，不得任意迴車，而依當時天候晴
    、夜間有照明、柏油路面乾燥、無缺陷、無障礙物、視距良
    好等情，並無不能注意之情事，竟疏於注意，貿然迴轉，適
    有甲○○騎乘車牌號碼000-0000號大型重型機車沿同路段由東
    向西方向直行至該處，見狀閃避不及，2車因而發生碰撞，
    甲○○因此受有右側腕部挫傷、左側小腿挫傷、右側臀部挫傷
    等傷害。乙○○肇事後留在現場，於有偵查犯罪職權之機關或
    公務員僅知悉上開駕車肇事之犯罪事實，尚不知犯罪人為何
    人前，即向前來現場處理之警員坦承肇事而接受裁判。
二、案經甲○○訴由新竹市警察局第三分局報告臺灣新竹地方檢察
    署檢察官偵查起訴。
    理  由
一、證據能力
    按被告以外之人於審判外之陳述，雖不符刑事訴訟法第159
    條之1至第159條之4之規定，而經當事人於審判程序同意作
    為證據，法院審酌該言詞陳述或書面陳述作成時之情況，認
    為適當者，亦得為證據。當事人、代理人或辯護人於法院調
    查證據時，知有第159條第1項不得為證據之情形，而未於言
    詞辯論終結前聲明異議者，視為有前項之同意，同法第159
    條之5第1項、第2項有明文規定。本判決下列所引用被告以
    外之人於審判外之供述證據，檢察官、被告於本院準備程序
    均未爭執其證據能力（見本院卷第35至36頁），迄本案辯論
    終結前亦未再聲明異議，審酌上開供述證據資料製作時之情
    況，尚無違法不當及證明力明顯過低之瑕疵之情形，爰依前
    開規定，認均具有證據能力。又下列所引用之非供述證據之
    證據能力部分，核均無證據證明係公務員違背法定程序所取
    得，或有其他不得作為證據之情形，審酌前揭非供述證據並
    無信用性過低之疑慮，且與被告犯行之認定具關聯性，依刑
    事訴訟法第158條之4規定反面解釋，應認均有證據能力，而
    得採為判決之基礎。  　　
二、認定事實所憑證據及認定之理由
㈠上揭事實，業據被告於原審、本院準備程序均坦承不諱（見原
  審109年度交易字第145號卷《下稱原審卷》第44頁、第49頁、本
  院卷第34頁），核與證人即告訴人甲○○於警詢及檢察事務官詢
  問時之證述情節大致相符（見新竹地檢署109年度偵字第567號
  偵查卷《下稱偵卷》第6至7頁、第50頁），並有新竹市警察局第
  三分局道路交通事故現場圖、道路交通事故調查表㈠、㈡、舉發
  違反道路交通管理事件通知單影本、現場及車損照片34張、證
  號查詢汽機車車籍資料、證號查詢汽機車駕駛人資料等件在卷
  可稽（見偵卷第16至41頁），而告訴人甲○○受有右側腕部挫傷
  、左側小腿挫傷、右側臀部挫傷等情，亦有南門綜合醫院乙種
  診斷證明書附卷可憑（見偵卷第8頁），足徵被告前開任意性
  之自白與事實相符，應堪採信。
㈡按汽車於禁止左轉路段，不得迴車，道路交通安全規則第106 
  條第3 款定有明文。被告於本案件案發時領有合格普通小客車
  駕照，對於前揭行車規則，應知之甚詳，並予注意，而依事發
  當時天候晴、夜間有照明、柏油路面乾燥、無缺陷、無障礙物
  ，視距良好等情以觀，客觀上並無不能注意之情事，然被告竟
  疏未注意，於禁止左轉路段貿然迴轉，致同向直行之告訴人見
  狀閃避不及與被告發生撞擊，進而發生本案車禍事故，則被告
  之駕駛行為對於本件車禍之發生自有過失甚明。
㈢綜上，本案事證明確，被告犯行堪以認定，應依法論科。
三、論罪
㈠核被告所為，係犯刑法第284條前段過失傷害罪。
㈡按刑法第62條所謂自首，祇以犯人在犯罪未發覺之前，向該管
  公務員申告犯罪事實，而受裁判為已足，並不以使用「自首」
  字樣或言明「自首」並「願受裁判」為必要，最高法院著有63
  年台上字第1101號判例意旨可參。查被告肇事後，於偵查犯罪
  之員警據報前往現場處理時，尚不知肇事者姓名，被告在場並
  當場承認為肇事人等情，有新竹市警察局交通警察隊第三組道
  路交通事故肇事人自首情形紀錄表在卷可稽（見偵卷第10頁）
  ，揆諸前揭說明，被告符合自首之要件，爰依刑法第62條前段
  之規定，減輕其刑。　
四、上訴駁回之說明
㈠原審審理結果，認被告犯過失傷害罪，事證明確，適用刑法第2
  84條前段、第62條前段、第41條第1項前段、刑法施行法第1之
  1條第1項等規定，並審酌被告前無任何刑事犯罪紀錄，素行尚
  可，然輕忽行車規則，駕駛車輛行駛於路上，對於道路交通安
  全一切情狀，本應謹慎注意，提高警覺，竟疏未注意相關安全
  規定，致生本案事故，造成告訴人受有前揭所載之傷害，所為
  實有不該；惟念其坦承犯行之犯後態度，兼衡被告自述其高中
  畢業之智識程度、案發時無業、目前從事臨時工，已婚、有1
  名2個月大之未成年子女、與父母、妻子、未成年子女及弟妹
  同住，經濟狀況不太好（見原審卷第49頁），暨告訴人所受傷
  勢程度、因和解金額過高迄未能與告訴人達成和解及告訴人之
  意見（見原審卷第45頁）等一切情狀，量處拘役30日，如易科
  罰金，以新臺幣（下同）1千元折算1日。經核原審判決認事用
  法並無違誤，量刑亦稱允當，原判決應予維持。
㈡檢察官依告訴人請求上訴主張：本件原審判處被告過失傷害罪
  ，處拘役30日，固非無見，然被告駕車行經新竹市西大路由東
  向西方向行駛，行經新竹市西大路、林森路口時，原應注意該
  處禁止左轉，竟違規任意迴轉，致撞擊告訴人所騎乘之機車，
  致告訴人受有身體多處挫傷，其駕駛之過失程度不可謂不大，
  事後告訴人並念其經濟狀況不好，提出賠償金額已是車輛損傷
  修復金之三分之二，並同意先賠償20萬元，其餘讓被告分期付
  款，然被告卻無和解之意，任令告訴人承擔所有費用，身心受
  創不已，認原審僅判處拘役30日，實屬過輕。爰依法提起上訴
  ，請撤銷改判等語。
㈢按量刑之輕重本屬法院依職權裁量之事項，亦即在有罪判決時
  如何量處罪刑，係實體法賦予審理法院就個案裁量之刑罰權事
  項，準此，法院行使此項裁量權，自得依據個案情節，參酌刑
  法第57條各款例示之犯罪情狀，於法定刑度內量處被告罪刑；
  除有逾越該罪法定刑或法定要件，或未能符合法規範體系及目
  的，或未遵守一般經驗及論理法則，或顯然逾越裁量，或濫用
  裁量等違法情事以外，自不得任意指摘其量刑違法。原審判決
  就本件被告所犯之過失傷害犯行，已綜合審酌各項量刑因子，
  予以量定（詳如前述），已以被告之責任為基礎，為科刑輕重
  標準之綜合考量，其量定之刑罰，客觀上未逾越職權，亦未違
  反比例原則，且被告已於109年9月2日於新竹簡易庭與告訴人
  達成調解，同意賠付告訴人35萬元，自109年10月起，按月於
  每月11日前給付1萬元予告訴人至全數清償為止，此有調解筆
  錄影本附卷可稽（見本院卷第41頁正反面），原審所科處之刑
  度核與被告本案之罪責程度相當，檢察官上訴無理由，應予駁
  回。
五、緩刑宣告及其條件
    按刑法第74條第1項規定：「受2年以下有期徒刑、拘役或  
    罰金之宣告，而有下列情形之一，認以暫不執行為適當者，
    得宣告2年以上5年以下之緩刑，其期間自裁判確定之日起算
    ：一、未曾因故意犯罪受有期徒刑以上刑之宣告者」。其刑
    事政策上之目的，除為避免短期自由刑之弊害，使不至於在
    監獄內感染或加深犯罪之惡習，甚至因此失去職業、家庭而
    滋生社會問題，並有促使行為人能引為警惕，期使自新悔悟
    ，而收預防再犯之效。查被告未曾因故意犯罪受有期徒刑以
    上刑之宣告，有本院被告前案紀錄表在卷可稽（見本院卷第
    21頁），其因過失致罹刑典，犯後於法院審理時坦承犯行，
    經此次偵審程序及科刑教訓，當知警惕，若輔以相當之緩刑
    條件，當更可促使被告謹記，爰綜合考量被告年僅27歲，正
    值青壯，於本院自陳以臨時工為業，可負擔按月分期給付1
    萬元，已婚，與家人同住，所撫養之幼兒年僅6個月等經濟
    狀況、家庭狀況（見本院卷第37頁），暨其已於109年9月2
    日於新竹簡易庭與告訴人達成上開調解，兼酌告訴代理人於
    本院準備程序表示希望被告依調解條件履行之意見（見本院
    卷第34頁）等情，認對被告所宣告之刑，以暫不執行為適當
    ，爰依刑法第74條第1項第1款規定，宣告被告緩刑4年，另
    為促其以具體表現實質彌補告訴人損失，併依刑法第74條第
    2項第3款規定，諭知被告應依附件所示內容支付損害賠償，
    以啟自新，並觀後效，倘被告不履行，且情節重大，足認原
    宣告之緩刑難收其預期效果，而有執行刑罰之必要者，依刑
    法第75條之1第1項第4款規定，得撤銷其緩刑宣告。另上開
    命被告應依附件所示內容向被害人支付損害賠償，依法固得
    為民事強制執行名義，惟其性質與另循民事訴訟途徑所取得
    之執行名義，債權性質應屬同一，得於其取得民事執行名義
    相同債權金額內，擇一執行名義行使，而被告如依期給付如
    附件所示金額款項，亦得於同一金額內，同時發生清償之效
    果，併此說明。　　
六、被告經合法傳喚，於本院審理期日無正當理由未到庭，爰不
    待其陳述，逕行判決。　　
據上論斷，應依刑事訴訟法第368條、第371條，刑法第74條第1
項第1款、第2項第3款，判決如主文。
本案經檢察官蔡宜臻提起公訴，檢察官林鳳師提起上訴，檢察官
孫治遠到庭執行職務。
中　　華　　民　　國　　109 　年　　10　　月　　22　　日
                  刑事第十八庭  審判長法  官  何俏美
                                      法  官  陳海寧
                                      法  官  葉乃瑋
以上正本證明與原本無異。
不得上訴。
                                      書記官  程欣怡
中　　華　　民　　國　　109 　年　　10　　月　　22　　日
附錄：本案論罪科刑法條全文　
中華民國刑法第284條
因過失傷害人者，處1 年以下有期徒刑、拘役或10萬元以下罰金
；致重傷者，處3 年以下有期徒刑、拘役或30萬元以下罰金。
附件：被告乙○○應給付告訴人甲○○新臺幣（下同）參拾伍萬元，
      給付方式為：被告應自109年10月起，按月於每月11日前
      ，給付壹萬元予告訴人甲○○，至全部清償完畢止，如有一
      期不履行，視為全部到期。